【裁判字號】    92,訴,166
【裁判日期】    920611
【裁判案由】    就業服務法
【裁判全文】
高雄高等行政法院判決                              九十二年度訴字第一六六號
                              .
    原      告  啟鑫金屬股份有限公司
    代  表  人  甲○○  董事長.
    訴訟代理人  戊○○
    被      告  高雄縣政府
    代  表  人  乙○○  ○○
    訴訟代理人  己○
右當事人間因就業服務法事件，原告不服行政院勞工委員會中華民國九十二年一月十
三日勞訴字第○九一○○五九二五一號訴願決定，提起行政訴訟。本院判決如左：
    主  文
原告之訴駁回。
訴訟費用由原告負擔。
    事  實
一、事實概要：
緣原告非法容留其公司股東丙○○依法申請之菲律賓籍監護工ＢＵＡＧＡＳ  ＷＥＲ
ＥＮＡ  ＡＮＴＡＮＡＧ（護照號碼：ＧＧ四五七七二四號），於原告處從事操作及
搬運金屬製品等工作，案經高雄縣警察局仁武分局於民國（下同）九十一年六月六日
當場查獲，移由被告查證屬實，被告乃依就業服務法第四十四條及第六十三條第一項
規定，以九十一年十月四日府勞資字第０九一０一五九七０三號函裁處原告新台幣（
下同）十五萬元罰鍰。原告不服，提起訴願，遭決定駁回，遂提起本件行政訴訟。
二、兩造聲明：
（一）原告聲明求為判決：訴願決定及原處分均撤銷。
（二）被告聲明求為判決：駁回原告之訴。
三、兩造之爭點：
甲、原告主張之理由：
（一）訴外人丙○○之母陳耳罹患腰椎疏鬆併壓迫性骨折、兩膝關節炎等重大疾病，
      須賴專人照護，丙○○乃向行政院勞工委員會申請聘僱菲律賓籍監護工ＢＵＡ
      ＧＡＳ，於丙○○之母陳耳住處照護陳耳生活起居，僱傭期間為九十年一月十
      日至九十二年一月十日。而該名菲籍外勞自九十年一月十日入境以後，因受看
      護人陳耳罹患重疾，亟需該名菲籍外勞照顧生活起居，該名菲籍外勞隨即被安
      排至陳耳位在高雄市○○區○○街四十九號住處擔任家庭監護工，並隨侍在側
      ，實無分身再至原告位於高雄縣仁武鄉營業處從事操作及搬運金屬製品等工作
      ，且原告亦未提供該名菲籍外勞食宿或給予薪水，而原告代表人甲○○於警訊
      筆錄並已否認其事。而該名菲籍外勞在擔任陳耳家庭監護工一段時間後，因打
      算回菲律賓結婚，遂與雇主丙○○合意終止僱傭契約，並預定搭乘九十一年六
      月十一日中華航空公司班機返回菲律賓；因該名菲籍外勞即將返回菲律賓，為
      多熟悉台灣之人、事、物，央求其雇主丙○○帶其四處參觀，九十一年六月六
      日適逢雇主丙○○有事欲至原告處，順便帶該名菲籍外勞至原告處，卻演變成
      該名菲籍外勞於原告處從事操作及搬運金屬製品等工作，實非原告所能知悉，
      況該外勞係雇主丙○○帶至公司，縱丙○○為原告股東，亦屬股東個人行為，
      與原告無涉，且雇主丙○○亦因其個人行為違反就業服務法第五十七條規定：
      「指派所聘僱之外國人從事許可以外之工作。」已遭被告處以罰鍰三萬元之處
      分。客觀上原告並無容留該名菲籍外勞工作之事實，主觀亦不知情，應不該當
      就業服務法第四十四條規定，詎被告未詳加審酌，遽認該名外勞於九十年一月
      十日入境即由原告負責人甲○○指派至原告處工作，顯有違誤。
（二）再查，該名菲籍外勞係於九十一年六月六日由其雇主丙○○帶至原告處參觀，
      可能因一時興起在場撿拾東西，而高雄縣警察局仁武分局因而誤認該外勞在現
      場為原告違法工作，且縱認外勞有經查獲在現場工作之情，應僅此一次，非原
      告所指派而係雇主丙○○個人行為，與原告無關，原處分及訴願決定以僅一次
      違法工作之事實即據以認定原告有非法容留該外菲籍外勞從事工作，亦有不當
      。
（三）該菲籍外勞偵訊筆錄雖記載：「我是於西元二○○一年元月十日入境至今就一
      直在啟鑫金屬公司工作，至今計有一年五個月，薪資每個月雇主丙○○付我新
      台幣一萬五千八百四十元整。是啟鑫公司負責人甲○○指派我至啟鑫公司工作
      。我的雇主是丙○○．．．．．．我一入境台灣就一直在啟鑫公司工作至今」
      等語，惟該名菲籍外勞一入境即至訴外人陳耳處擔任家庭監護工，實無法分身
      至原告處從事工作，已如前述，且原告公司負責人甲○○從未與該名菲籍外勞
      謀面，豈有指派該名菲籍外勞至原告處從事工作之理，又該外勞係丙○○私人
      花錢僱用，丙○○殊無願意花錢僱用該名菲籍外勞供原告使用之理，足見該筆
      錄內容，顯有可疑，且原告負責人於九十一年六月六日警訊筆錄否認有菲籍外
      勞偵訊筆錄事實，況該外勞僅會講菲律賓語，於偵訊時未經熟悉菲律語專人翻
      譯，無從了解偵訊筆錄之內容，故該筆錄內容顯非出於該名菲籍外勞之意思，
      與事實不符，綜上，亦無其他確切證據足資證明原告代表人有指派該名菲籍外
      勞在原告處工作之情事，原處分及訴願決定逕為原告不利認定，顯非適法。
乙、被告主張之理由：
（一）按就業服務法第四十四條規定：「任何人不得非法容留外國人從事工作。」本
      件原告未經申請許可非法容留其公司董事丙○○依法申請之菲律賓籍家庭監護
      工ＢＵＡＧＡＳ  ＷＥＲＥＮＡ  ＡＮＴＡＮＡＧ（護照號碼：ＧＧ四五七七
      二四號）一名，於該外勞九十年一月十日入境時即由原告負責人甲○○指派至
      其經營之啟鑫金屬股份有限公司（地址：高雄縣仁武鄉○○村○○路三○二號
      ）從事操作及搬運金屬製品等非法工作，案經高雄縣警察局仁武分局於九十一
      年六月六日當場查獲屬實，並有照片佐證，本案除有該公司董事丙○○簽認之
      現場檢查紀錄表可資佐證外，該外勞亦於警方偵訊筆錄中坦承不諱，被告依原
      告違反就業服務法第四十四條規定暨同法第六十三條第一項規定處以十五萬元
      罰鍰，並無違誤。
（二）本案原告負責人甲○○雖於九十一年六月六日警方偵訊筆錄中對首揭違法情事
      加以否認，但外勞於同日之警方偵訊筆錄中即坦承自九十年一月十日入境至被
      查獲當日止，一直由原告負責人甲○○指派在原告處工作，且未曾至其他處所
      工作，也不知道受監護人是誰，顯見原告於起訴中辯稱被查獲當日僅係外勞雇
      主（即原告之董事）丙○○帶外勞至原告參觀遊歷順便幫忙，僅屬丙○○個人
      行為與原告無涉一節，純屬事後自圓其說之片面卸責之詞。又原告於訴狀中陳
      述：「．．．．．．查該菲籍外勞自九十年一月十日入境以後，因受看護人陳
      耳女士罹重疾，故菲籍外勞平日僅能於陳耳女士高雄市○○區○○街四十九號
      住處擔任家庭監護工，並隨侍在側，實無法分身至位於高雄縣仁武鄉之原告公
      司內從事操作及搬運金屬製品等工作，．．．．．．。」云云，受監護人陳耳
      既然因罹患腰椎疏鬆併壓迫性骨折，兩膝關節炎及重大疾病亟需專人照顧，在
      無人替換照顧受監護人之情形雇主丙○○又怎能帶該名外勞四處參觀遊歷而置
      受監護人於不顧，顯係原告前後說詞牽強，不符經驗法則。
（三）本件原告雖堅稱該名外勞確實於申請地址（高雄市○○區○○街四十九號）照
      顧受監護人陳耳，但外勞卻表示自入境以後一直由原告指派在其公司工作且不
      知道受監護人是誰亦不曾在原告之外的處所工作過，而該外勞被查獲時正從事
      操作及搬運金屬製品等非法工作，亦經高雄縣警察局仁武分局於九十一年六月
      六日當場查獲屬實，故原告有非法容留外國人工作之事實洵堪認定，是被告以
      原告違反就業服務法第四十四條規，依同法第六十三條第一項規定裁處原告罰
      鍰十五萬元並無不當。
    理  由
一、按「雇主聘僱外國人不得有下列情事：一、聘僱未經許可、許可失效或他人所申
    請聘僱之外國人。．．．．．．。」「任何人不得非法容留外國人從事工作。」
    「違反第四十四條或第五十七條第一款、第二款規定者，處新臺幣十五萬元以上
    七十五萬元以下罰鍰。五年內再違反者，處三年以下有期徒刑、拘役或科或併科
    新臺幣一百二十萬元以下罰金。法人之代表人、法人或自然人之代理人、受僱人
    或其他從業人員，因執行業務違反第四十四條或第五十七條第一款、第二款規定
    者，除依前項規定處罰其行為人外，對該法人或自然人亦科處前項之罰鍰或罰金
    。」分別為就業服務法第五十七條第一款、第四十四條及第六十三條所明定。次
    按「查『就業服務法』（以下簡稱本法）第四十四條規定：『任何人不得非法容
    留外國人從事工作。』係指『自然人或法人』與外國人間雖無聘僱關係，但有未
    依本法及相關法令規定申請許可，即容許外國人停留於某處所為其從事勞務提供
    或工作事實之行為而言。若二者間具聘僱關係，則為本法第五十七條第一款之『
    聘僱未經許可、許可失效或他人所申請聘僱之外國人。』所規範。又上開有無聘
    僱關係，應依客觀具體事實認定，如該外國人有勞務提供，而該自然人或法人對
    之有指揮監督關係，或有勞務報酬之約定者，則難辭無聘僱關係存在。」則經行
    政院勞工委員會九十一年九月十一日勞職外字第○九一○二○五六五五號函釋在
    案。查「為保障國民工作權，聘僱外國人工作，不得妨礙本國人之就業機會、勞
    動條件、國民經濟發展及社會安定。」為就業服務法第四十二條所明定；而對於
    申請聘僱外國人工作，我國係採申請許可制，主管機關係將申請者之資格條件與
    外國人之工作類別、項目、人數、期間及工作地點均列為須經許可內容，並課雇
    主監督與管理外國人之義務與責任；故就業服務法乃就容許外國人停留從事工作
    一事，分別於就業服務法第五十七條第一款及第四十四條訂有規範之條文，而上
    述行政院勞工委員會之函釋，乃行政院勞工委員會本於行政主管機關之地位，就
    「就業服務法」第五十七條第一款及第四十四條適用上之區別，所為闡明法規原
    意之釋示，核與就業服務法立法意旨相符，應自法規生效日有其適用（司法院釋
    字第二八七號解釋參照），爰予援用
二、本件被告係以原告未經申請許可，非法容留其公司股東丙○○依法申請之菲律賓
    籍監護工ＢＵＡＧＡＳ  ＷＥＲＥＮＡ  ＡＮＴＡＮＡＧ（護照號碼：ＧＧ四五
    七七二四號），於原告營業處從事操作及搬運金屬製品等工作，案經高雄縣警察
    局仁武分局於九十一年六月六日當場查獲，乃認原告違反就業服務法第四十四條
    規定，依同法六十三條第一項規定裁處原告十五萬元罰鍰等情，已經兩造分別陳
    述在卷，並有被告九十一年十月四日府勞資字第０九一０一五九七０三號函附原
    處分卷可稽；而本件在原告公司被查獲之外勞ＢＵＡＧＡＳ  ＷＥＲＥＮＡ  Ａ
    ＮＴＡＮＡＧ係訴外人丙○○申請僱傭以看護其母親陳耳一節，則有外勞居留資
    料附卷可憑，自均堪認定。
三、原告提起本件訴訟，無非以本件外勞係原告之股東丙○○所僱傭以照顧其母親，
    故雖丙○○為原告公司股東，其亦無犧牲自己權益使該外勞為原告工作之可能；
    至於查獲之九十一年六月六日，係因該外勞之雇主丙○○應外勞請求帶其四處參
    觀遊歷而至原告公司，原告代表人甲○○自始未曾與該外勞謀面，況縱實際上外
    勞係依原告股東丙○○指示工作，亦屬股東個人行為，非原告或原告代表人所得
    知悉等語，資為爭執，並提出外勞與其雇主丙○○及受監護人合照之照片，旅客
    搭機證明書暨舉證人即丙○○住所之里長丁○○為證。爰分述如下：
（一）查本件是高雄縣警察局仁武分局人員會同被告人員於九十一年六月六日至原告
      公司查察時，查獲訴外人丙○○僱傭之菲律賓籍外勞ＢＵＡＧＡＳ  ＷＥＲＥ
      ＮＡ  ＡＮＴＡＮＡＧ穿著工作服、戴手套正從事操作及搬運金屬製品之工作
      一節，已經被告陳述在卷，並有經當時在場之丙○○簽名之現場檢查紀錄表及
      查獲時之現場照片影本三張附卷可稽；且該菲律賓籍外勞ＢＵＡＧＡＳ  ＷＥ
      ＲＥＮＡ  ＡＮＴＡＮＡＧ於警訊時亦陳稱：「（你於啟鑫金屬股份有限公司
      從事操作及搬運金屬製工作有多長時間？薪資如何計算？）我是於西元二００
      一年一月十日入境至今就一直在啟鑫金屬公司工作，至今計有一年五個月，薪
      資每個月雇主丙○○付新台幣一萬五千八百四十元整。（你是受誰指派至啟鑫
      金屬公司工作？）是啟鑫金屬公司負責人甲○○指派我至啟鑫公司工作。（你
      監護工身份，雇主是何人？監護對象是何人？）我的雇主是丙○○，但我不知
      道我的監護人是何人，我一入境台灣就一直在啟鑫公司工作至今。」等語甚明
      ，有該筆錄附卷可按；故依上述外勞ＢＵＡＧＡＳ  ＷＥＲＥＮＡ  ＡＮＴＡ
      ＮＡＧ之陳述及本件現場查獲時該外勞確實從事工作之情形觀之，本件外勞Ｂ
      ＵＡＧＡＳ  ＷＥＲＥＮＡ  ＡＮＴＡＮＡＧ有在原告公司為原告工作一節，
      即堪認定。
（二）至原告雖提出外勞與其雇主丙○○及受看護人合照之照片暨舉證人丁○○為證
      ，主張外勞確有照顧受看護人陳耳之事實，並以本件外勞僅會菲律賓語為由，
      爭執外勞ＢＵＡＧＡＳ  ＷＥＲＥＮＡ  ＡＮＴＡＮＡＧ在警訊中筆錄之實質
      真正云云。惟查，本件被告係認原告之行為違反就業服務法第四十四條規定，
      而是否構成違反該條規定，並不以「自然人或法人」與該外國人間有聘僱關係
      為要件，只需有未依相關法令規定申請許可，而容許外國人停留為其從事勞務
      或工作事實即屬之；若其二者間有僱傭關係則屬就業服務法第五十七條第一款
      規範範疇，已如前述；是雖證人丁○○證稱有看過本件外勞陪伴受看護人陳耳
      前去公園及散步云云，然亦不足以推翻本件外勞有至原告公司工作之情，況證
      人丁○○亦證稱；本件外勞有無去原告公司幫忙其並不清楚等語，是依證人丁
      ○○之陳述亦無從為有利於原告之認定。另本件外勞是否有照顧受看護人陳耳
      亦與其未至原告公司工作間無必然之關係，故原告以外勞與受看護人陳耳間合
      照之照片，爭執其未至原告公司工作云云，自無可採。另證人丙○○於本院審
      理中到院證稱：本件外勞會說一點中文，伊女兒可以以英文與之溝通，本件外
      勞表示要回去結婚及想四處去看看均是以英文與伊女兒溝通等語甚明，足見本
      件外勞並非如原告主張僅會菲律賓語，是原告以此理由爭執本件外勞警訊筆錄
      之實質真正，自難遽採。況若如原告主張被查獲當日，證人丙○○是應本件外
      勞要求帶其至原告公司參觀，則本件外勞至參觀處所何需又換上工作服前去進
      行屬原告公司之操作及搬運金屬製品工作；且證人丙○○證稱：當日伊要去公
      司時，外勞要求伊順便帶他去原告公司，至原告工廠後伊向本件外勞表示伊要
      忙，要他自己去各處看看等語，則若如原告主張本件外勞當日是首次至原告公
      司，加以其又為外國人，與原告公司人員自有語言溝通之困難，則其如何能於
      短短之參觀時間中，即知何處有工作服可穿、何處有手套可帶，甚至知道需作
      何種工作；而證人丙○○既因其母陳耳有隨時需人照顧之必要，始僱請本件外
      勞，而該日（九十一年六月六日）又非本件外勞應休假之星期日（證人丙○○
      證稱外勞原則上在星期日休假），則證人丙○○豈會因外勞要求即臨時決定帶
      其去原告公司，是原告主張本件外勞僅是原告公司股東丙○○臨時帶去原告公
      司，屬丙○○之個人行為云云，顯違常情，不足採取。至本件外勞雖確有搭乘
      九十一年六月十一日中華航空公司班機返回菲律賓，但此乃本件查獲後之事，
      且本件外勞預計返還菲律賓亦與其返回前曾否在原告公司工作一事無必然之關
      係；故並無從因此證明原告所稱之情節，況被告陳稱：本件外勞係因被查獲後
      表示想回菲律賓，經聯繫被告人員，並經雇主同意始返回菲律賓；是原告以本
      件外勞有預定機票一事，爭執原處分違法，自無可採。又本件原處分係認原告
      與本件外勞間無僱傭關係，本件外勞僅是單純至原告公司工作，是原告未支付
      本件外勞薪資亦與其是否構成本件違章無涉；而本件外勞之雇主丙○○是否已
      因違反就業服務法遭處罰，亦與原告之行為是否該當就業服務法第四十四條規
      定之要件無關，故原告據此為爭執，更無可採。自本件查獲現場，外勞係穿著
      工作服正從事操作及搬運金屬製品工作之事實，既足認本件外勞確有為原告工
      作之事實，且依上開所述，原告主張本件外勞係臨時至原告工廠一節，並無可
      採，而依本件外勞查獲時工作之外觀及本件外勞之陳述，原告公司當知悉且容
      許本件外勞在原告公司為原告工作之事，是原告有容留本件外勞在原告公司為
      原告工作一節，即堪認定。
四、綜上所述，原告之主張並無可採；原告未經申請許可，而非法容留他人聘僱之外
    籍勞工於其工廠從事操作及搬運金屬之工作，則其有違反就業服務法第四十四條
    規定之行為甚明，而原告就此違章行為，縱無故意，亦有應注意、能注意而不注
    意之過失（司法院釋字第二七五號解釋參照），故被告以原告違反就業服務法第
    四十四條規定，依同法第六十三條第一項規定，裁處最低額之十五萬元罰鍰，並
    無違誤，訴願決定予以維持，亦無不合。原告提起本件訴訟，求為撤銷，為無理
    由，應予駁回。
五、據上論結，本件原告之訴為無理由，依行政訴訟法第一百九十五條第一項後段、
    第九十八條第三項前段，判決如主文。
中      華      民      國    九十二    年      六      月     十一     日
                              高雄高等行政法院第一庭
                                          審判長法官  陳光秀
                                          法      官  李協明
                                          法      官  楊惠欽
右為正本係照原本作成。
如不服本判決，應於判決送達後二十日內向本院提出上訴書狀，其未表明上訴理由者
，應於提起上訴後二十日內向本院提出上訴理由書（須按對造人數附繕本）；如於本
判決宣示或公告後送達前提起上訴者，應於判決送達後二十日內補提上訴理由書（須
附繕本）。未表明上訴理由者，逕以裁定駁回。
提起上訴應預繳送達用雙掛號郵票七份（每份三十四元）。
中      華      民      國    九十二    年      六      月     十一     日
                                          法院書記官  藍亮仁


司法院資訊處製作；財團法人民間司法改革基金會備份。
